【裁判字號】    90,自,475
【裁判日期】    920127
【裁判案由】    背信等
【裁判全文】
臺灣臺北地方法院刑事裁定                            九十年度自字第四七五號
    自  訴  人  柏瑞克股份有限公司
    代  表  人  啜福銘
    代  理  人  羅子武律師
    被      告  甲○○  男  三.
    選任辯護人  陽文瑜律師
                袁健峰律師
右列被告因背信等案件，經自訴人提起自訴，本院裁定如左：
    主  文
自訴駁回。
    理  由
一、自訴意旨略以：被告甲○○前任職於自訴人公司，負責管理維護電腦主機伺服器
    之業務，屬於為他人處理事務之人，竟意圖為自己不法之所有，於民國九十年三
    月廿一日下午二時四十八分許，在自訴人公司內，利用管理伺服器之便，將位於
    伺服器內、檔名為3ab6d5d.new之資料（內容為自訴人公司與客戶間業務佣金事
    宜，屬自訴人公司之重大機密），轉寄至被告個人電子信箱而竊取之；另意圖損
    害自訴人之利益，於九十年四月二十七日晚間九時四十六分許，在自訴人前設於
    臺北市○○路○段卅九號六樓之公司辦公室內，違背其任務，逕自將伺服器內之
    執行檔檔案及存檔之電子郵件悉數刪除，自訴人公司一向以電子郵件方式與客戶
    進行業務往來，上開郵件一遭刪除，自致生損害於自訴人公司之財產上利益，自
    訴人於九十年五月間，決定卸除被告管理伺服器之職務，被告竟拖延不交出伺服
    器密碼，延至同月二十二日始交出，經自訴人公司以此進入伺服器，始知上情。
    因認被告涉有刑法第三百四十二條第一項背信罪、三百五十二條第一項毀損文書
    罪、同條第二項干擾他人電磁紀錄處理罪、第三百二十三條、第三百二十條之竊
    盜罪嫌。
二、按法院或受命法官於自訴案件第一次審判期日前訊問及調查結果，如認為案件有
    刑事訴訟法第二百五十二條至第二百五十四條之情形者，得以裁定駁回其自訴，
    同法第三百二十六條第三項定有明文。
三、訊之被告固不諱言於八十八年一月一日起至九十年六月中旬任職於自訴人公司，
    負責伺服器管理維護業務，並有於九十年四月二十七日晚間九時四十六分許，在
    前揭地點刪除伺服器內之執行檔檔案及存檔之電子郵件之情，惟堅詞否認有何背
    信、毀損文書、干擾他人電磁紀錄處理、竊盜之犯行，辯稱：伊並無於九十年三
    月廿一日日下午二時四十八分將3ab6d5d.new之資料轉寄於個人電子信箱內，自
    訴人所指伊轉寄之郵件，寄件人姓名為Postermaster，與伊擔任伺服器管理人期
    間所使用之郵件使用人名稱Postmaster不同，且該郵件內容與伊業務相關，伊知
    之甚詳，並無再轉寄之必要；又自訴人公司業於九十年四月十七日改用其他郵件
    伺服器，舊有郵件伺服器不再使用，執行檔復已故障，為節省空間，始刪除伺服
    器內之執行檔，另刪除伺服器中舊有存檔郵件係節省硬碟空間、維持系統正常運
    作之例行工作，各電子郵件一經收信人點選閱覽後，該收信人個人電腦處亦存有
    備份，關於重要之業務往來，則係以書面為之，自訴人並無財產上之損害等語。
    經查：
    (一)按刑法第三百二十條以下所規定之竊盜行為，乃指破壞他人對動產（包含電磁
      紀錄）之持有支配關係，再由行為人建立一個新的持有支配關係，倘該他人對
      於動產之持有關係並未被破壞，自不成立竊盜罪。本件自訴人認被告有前揭竊
      盜罪嫌，固據提出寄件備份、系爭檔案內容快速檢視內容、郵件內容一紙為證
      ，惟查：自訴人所指被告盜取轉寄之電子郵件，經核閱其內容，該郵件係自訴
      人代表人回覆自訴人公司員工滕文蓮（Una Teng）先前所寄原始郵件，而該原
      始郵件中業已將被告、自訴人代表人同列為副本收受者，內容則為滕文蓮與被
      告討論佣金之事，此有卷附自訴人提出之郵件內容一紙在卷可稽，並經本院訊
      問被告及自訴代表人屬實；且觀之自訴人所提出之系爭郵件寄件備份一紙，其
      中之寄件者為Postermaster，亦與自訴人所另提出之伺服器管理者郵件地址
      Postmaster（見自訴人所提證物十六）不同，自訴人復未進而提出其他足以證
      明被告確有轉寄上開郵件之行為之積極證據，自不能僅以上開寄件備份，遽為
      被告不利之認定。況轉寄郵件之行為，並未將原有郵件刪除，不致破壞對於電
      磁紀錄之原有持有關係，與刑法上之竊盜罪構成要件顯有不符，自訴人認被告
      涉有前開犯罪云云，顯無足採。
    (二)又刑法第三百四十二條之背信罪及同法第三百五十二條第一項之毀損文書罪，
      均以他人因而生或足生損害，並有損害他人利益或毀損文書等主觀上犯意為要
      件，倘行為人之行為客觀上並未生損害或足生損害於他人，復無損害他人利益
      之主觀上犯意，自不能論以前開犯罪。訊據被告固不否認有於九十年四月二十
      七日晚間九時四十六分許，在自訴人前設臺北市○○路○段卅九號六樓之公司
      辦公室內，刪除伺服器內之執行檔檔案及存檔之電子郵件共一六九筆及伺服器
      執行檔案等情，核與自訴人庭呈之刪除電子郵件檔案明細表一份（證物十）、
      被告所提刪除電子郵件明細表一紙相符。惟查，自訴人公司業於九十年四月十
      七日改用其他郵件伺服器，舊有郵件伺服器不再使用，相關執行檔案復已故障
      等情，業據自訴人代表人陳述屬實，被告將伺服器電腦內舊有故障之伺服器執
      行檔案刪除，客觀上自無生損害於自訴人，主觀上亦無何毀損或損害自訴人利
      益之犯意可言。又被告所刪除之郵件檔案中，除有寄予李安莉之一封新郵件、
      朱禹穆之一封新郵件、石國輝之十一封新郵件、簡輝煌之二封新郵件、鄔德恕
      之二封新郵件、蔡婉真之一百三十三封舊郵件、伺服器管理人即被告之四封新
      郵件外，其餘均為各郵件地址收信人之身分檔案等情，有前開刪除電子郵件明
      細表乙紙可據，並經自訴人及被告陳、供述明確，且其中員工石國輝業於九十
      年三月間即離職、蔡婉真於九十年四月十五日亦離職，自訴人復於九十年四月
      十七日公告各業務往來廠商改用新郵件地址傳送信件，自訴人公司亦未禁止員
      工以前開配賦之郵件地址接收、傳送私人郵件，公司之營業性質不可能有重要
      商業往來之信件延滯十餘日均不收信，亦不知道遭刪除之郵件係何內容等情，
      業經訊之自訴人代表人無訛，再觀之自訴人所提出之Uniqema、Nobel
      Enterprises、Borax等廠商與自訴人公司解約之文書，均以正式信函而非電子
      郵件行之，且自訴人復未具體舉證上開郵件遭刪除後，產生何損害於自訴人公
      司，是被告於改用新郵件伺服器後十日許，始刪除上開郵件及身分檔，顯難認
      對於自訴人有何損害；況訊之證人即於八十九年至九十年二月間擔任公司董事
      長之簡輝煌亦證稱：「（被告說你有指示其可以刪除伺服器內之電腦資料？）
      刪除伺服器內之資料是例行性之工作，因伺服器之容量有限，且我離職之前伺
      服器曾經壞掉過。」「（何情況下可刪除電腦資料？）由負責人（按指伺服器
      管理人）自己作決定。」等語（見本院九十年七月二十日訊問筆錄）明確，矧
      自訴人所提出之八十八年一月至九十年二月之伺服器備份磁帶中，均無郵件之
      備份存檔，業據本院訊之自訴人代表人屬實，堪信被告於管理伺服器之初，即
      可自行決定是否刪除伺服器內郵件，被告既然有權自由決定是否刪除伺服器內
      郵件，即難認被告有何主觀上犯意。綜上，被告雖有刪除伺服器內執行檔及郵
      件之行為，然無從認定自訴人因而受有何損害或損害之虞，亦難認被告有何主
      觀上犯意，被告此部分之犯罪嫌疑，顯有不足。自訴人另認被告所為，係犯刑
      法第三百五十二條干擾他人電磁紀錄之處理罪云云，惟按刑法第三百五十二條
      第二項之干擾他人電磁紀錄之處理罪，係指以各種不正方法導致他人電磁紀錄
      之處理產生不正確之結果而言（如電腦駭客），如逕將他人電磁紀錄刪除，則
      屬於同條第一項之毀損他人文書罪（業經本院敘明如前），尚與本項行為無涉
      ，末此敘明。
四、綜上所述，本件並無積極證據足認被告有轉寄伺服器內郵件至私人郵件信箱內之
    行為，且轉寄郵件之行為，亦與竊盜罪之構成要件不合，又被告雖有刪除伺服器
    內執行檔及郵件之情，然並無證據可認定此舉致生損害於自訴人公司或有何損害
    之虞、且亦無從認定被告有何主觀上之犯意，被告犯罪嫌疑顯有不足，自訴人復
    已與被告和解，依照首開說明，本件自訴應予駁回。
據上論斷，應依刑事訴訟法第三百二十六條第三項、第二百五十二條第十款，裁定如
主文。
中      華      民      國    九十二    年      一      月    二十七    日
                                      臺灣臺北地方法院刑事第八庭
                                          審判長法  官  朱瑞娟
                                                法  官  宋松璟
                                                法  官  張永宏
右正本證明與原本無異
如不服本裁定應於送達後五日內向本院提出抗告狀
                                                書記官  高永珍
中      華      民      國    九十二    年      一      月    二十七    日


司法院資訊處製作；財團法人民間司法改革基金會備份。
